【裁判字號】    99,親,28
【裁判日期】    990524
【裁判案由】    否認子女
【裁判全文】
臺灣臺中地方法院民事判決                99年度親字第28號
原      告  甲○○
被      告  丙○○
法定代理人  乙○○
上列當事人間請求確認親子關係不存在事件，本院於民國九十九
年五月十日言詞辯論終結，判決如下：
    主      文
確認原告與被告間之親子關係不存在。
訴訟費用由被告負擔。
    事實及理由
壹、按訴狀送達後，原告不得將原訴變更或追加他訴，但請求之
    基礎事實同一，或不甚礙被告之防禦及訴訟之終結者，不在
    此限；又被告於訴之變更或追加無異議，而為本案之言詞辯
    論者，視為同意變更或追加，民事訴訟法第二百五十五條第
    一項第二、七款、第二項分別定有明文。原告提起本訴時，
    原聲明請求確認被告丙○○非原告之婚生子女，嗣於本案程
    序進行中（民國九十九年五月十日）變更訴之聲明為確認兩
    造間親子關係不存在，其請求之基礎事實同一，亦不甚礙被
    告之防禦及訴訟之終結，且被告於訴之變更並未表示異議，
    而為本案之言詞辯論，揆諸上開說明，原告所為訴之變更自
    屬合法，應予准許，合先敘明。
貳、原告主張：原告於九十八年五月二十六日與被告生母乙○○
    結婚，乙○○並於隔日即九十八年五月二十七日產下被告，
    原告以為被告係自原告受胎所生，故於向戶政機關為戶籍登
    記時將被告登記為原告之子，惟原告近日帶被告至醫事檢驗
    所進行ＤＮＡ鑑定，證實兩造間並無血緣關係，被告生母乙
    ○○亦坦誠不諱。為除去此不實之戶籍登記及導致兩造間私
    法上權利義務存否不明確之狀態，爰依法訴請確認原告與被
    告間親子關係不存在等語。
、被告聲明同意原告之請求，對於親子鑑定報告並無意見。
肆、得心證之理由
一、按現行民事訴訟法中親子關係事件之規定，雖未定有確認親
    子關係訴訟之類型，但親子關係存否，不僅涉及相關當事人
    身份關係之確定，同時對於例如親權、扶養、法定代理甚至
    繼承等法律關係之成立或存在與否，皆產生重要之關連，是
    以親子關係存在與否之確定，所牽涉者並非僅係單純之法律
    事實，同時本類訴訟之標的即為身份上法律關係存否之確認
    ，因而向來學說及實務上之見解，認如無法文明定時，均承
    認以確認之訴為親子間身份關係之補充性訴訟標的。再民事
    訴訟法第二百四十七條所謂即受確認判決之法律上利益，係
    指因法律關係之存否不明確，致原告在私法上之地位有受侵
    害之危險，而此項危險得以對於被告之確認判決除去之者而
    言，故確認法律關係成立或不成立之訴，苟具備前開要件，
    即得謂有即受確認判決之法律上利益（最高法院四十二年度
    台上字第一０三一號判例參照）。
二、第按提起否認之訴否認其為婚生子女者，僅限於依民法第一
    千零六十二條及第一千零六十三條第一項推定之婚生子女，
    此由規定否認子女、否認推定生父訴訟之同法第一千零六十
    三條第二項，明定否認對象係同條第一項推定之婚生子女自
    明，故對不受上開推定之婚生子女否認其為婚生，例如妻之
    受胎非在婚姻關係存續中者，其所生子女即不受民法第一千
    零六十三條第二項規定應提起否認之訴之限制，而得以一般
    『確認親子關係不存在訴訟』為之。至受推定之婚生子女，
    則無提起確認親子關係不存在之訴，以否認其為婚生之可言
    （最高法院九十一年台上字第一二二二號裁判參照）。又民
    法第一千零六十四條規定，非婚生子女其生父與生母結婚者
    ，視為婚生子女。亦即非婚生子女，因其生父母嗣後結婚，
    在法律上當然視為婚生。故如嗣後發現其與生父間並無血緣
    關係，可由該子女、生母、生父或其他有利害關係之第三人
    ，『隨時提起確認親子關係不存在之訴』，以除去其不實之
    親子關係（最高法院六十二年第三次民事庭會議決議（八）
    參照）。
三、原告主張之事實，業據提出出生證明書、科妍生物科技股份
    有限公司生物科技實驗室親子鑑定報告（均影本）及戶籍謄
    本各一份為證。觀之上開親子鑑定報告記載：「根據D3S135
    8、VWA、FGA、D18S51、D21S11、D8S1179、D7S820、D13S3
    1 7、D5S818、D16S539、CSF1PO、TPOX、THO1、D2S1338、
    D19 S433等DNA基因位點之分析結果，可以排除甲○○與丙
    ○○之親子關係」等語。是參酌現代生物科學發達，醫學技
    術進步，以ＤＮＡ基因圖譜定序檢驗方法鑑定子女之血統來
    源之精確度已達百分之九十九點八以上，且被告之生母乙○
    ○到庭亦不爭執。衡之上開事證，堪認原告之主張為真實。
四、兩造間既不具血緣關係，但被告戶籍登記為原告之子，是前
    開戶籍登記顯與事實不符；另自被告出生日（九十八年五月
    二十七日）回溯第一百八十一日起至第三百零二日止（受胎
    期間），原告與乙○○並無婚姻關係，被告非原告於婚姻關
    係存續中受胎而生之子女，自不受婚生推定，被告依戶籍登
    記為原告之子，是原告得提起者乃一般確認之訴，並非否認
    訴訟，亦不受否認推定生父訴訟所定除斥期間之限制；又因
    前揭不實戶籍登記之故，兩造間因親子關係所生之扶養、繼
    承等私法上權利義務存否即不明確，此等法律關係有無即有
    不安之狀態，並得以確認判決除去；復因虛偽之出生登記，
    為更正戶籍上之記載，依戶籍法第二十二條、二十五條、戶
    籍法施行細則第十三條、第十六條之規定，向戶政事務所申
    請更正登記時，須憑涉及事證確認之法院確定裁判等始得辦
    理。是以，原告應有即受確認判決之法律上利益，而得起訴
    請求確認。從而原告提起本訴，請求確認其與被告間之親子
    關係不存在，為由理由，應予准許。
伍、訴訟費用負擔之依據：民事訴訟第七十八條。
中    華    民    國    99    年    5     月    24    日
                  家事法庭      法  官  王靜秋
以上正本係照原本作成。
如對本判決上訴，須於判決送達後二十日之不變期間內，向本院
提出上訴狀（須附繕本）。
中    華    民    國    99    年    5     月    24    日
                                書記官  楊金池

司法院資訊處製作；財團法人民間司法改革基金會備份。
